【裁判字號】    99,交易,13
【裁判日期】    990723
【裁判案由】    公共危險
【裁判全文】
臺灣新竹地方法院刑事判決              99年度交易字第13號
公  訴  人  臺灣新竹地方法院檢察署檢察官
被      告  甲○○
上列被告因公共危險案件，經檢察官提起公訴（98年度偵字第86
76號），本院判決如下：
    主  文
甲○○服用酒類，不能安全駕駛動力交通工具而駕駛，處有期徒
刑肆月，如易科罰金，以新臺幣壹仟元折算壹日。
    事  實
一、甲○○於民國98年11月19日上午某時許起，在位於新竹縣關
    西鎮○○路29號之住處內飲用酒類後，明知因服用酒類，控
    制力及注意力已達不能安全駕駛動力交通工具之程度，仍於
    同日上午駕駛車號9FG- 212號重型機車外出而行駛於道路上
    ，嗣於同日中午12時10分許，行經新竹縣關西鎮○○路40號
    前，適有一輛由乙○○所駕駛車牌號碼0136-T V號自用小客
    車由對向行駛而來，甲○○即因酒後注意力及控制力減弱，
    而失控擦撞由乙○○所駕駛之前揭車輛之左側後照鏡（毀損
    部分未據告訴），詎甲○○未下車查看即駕車離去，乙○○
    遂自後追趕並報警處理，經警於同日中午12時44分許以酒精
    檢測器檢測吹氣，測得其吐氣所含酒精濃度達每公升1.45毫
    克，始悉上情。
二、案經新竹縣政府警察局新埔分局報告臺灣新竹地方法院檢察
    署檢察官偵查起訴。
    理  由
壹、證據能力部分
    按被告以外之人於審判外之言詞或書面陳述，除法律有規定
    者外，不得作為證據；又被告以外之人於審判外之陳述，雖
    不符合刑事訴訟法第159條之1至第159條之4之規定，而經當
    事人於審判程序同意作為證據，法院審酌該言詞陳述或書面
    陳述作成時之情況，認為適當者，亦得為證據，而當事人、
    代理人或辯護人於法院調查證據時，知有上開不得為證據之
    情形，而未於言詞辯論終結前聲明異議者，視有前項之同意
    ，刑事訴訟法第159條第1項及第159條之5分別定有明文。本
    案證人乙○○於警詢中及偵查中所為之證述，雖均為被告以
    外之人於本案審判外之言詞陳述，惟被告於本院審理時均表
    示沒有意見，且迄於言詞辯論終結前亦未聲明異議，本院審
    酌上開證據資料製作時之情況，尚無違法不當之情事，亦認
    為以之作為證據應屬適當，故揆諸前開規定，爰依刑事訴訟
    法第159 條之5 規定，認前揭證據資料均有證據能力。又本
    件認定事實所引用之卷內所有文書證據等其餘卷證資料，被
    告亦均不爭執，且並無證據證明係公務員違背法定程序所取
    得，亦無刑事訴訟法第159 條之4 第1 款、第2 款顯有不可
    信之情況，而不得作為證據之情形，則依刑事訴訟法第159
    條至第159 條之5 規定，均認有證據能力，先予敘明。
貳、實體部分
一、被告甲○○固不否認有於98年11月19日上午在位於上址之住
    處飲用酒類，並經酒精濃度測試測得其吐氣所含酒精濃度達
    每公升1.45毫克，惟矢口否認有何酒後駕車及擦撞證人乙○
    ○所駕駛車牌號碼0136-TV 號自用小客車之左側後照鏡之行
    為，辯稱：當天我是有喝酒，但是我是在家喝酒，乙○○當
    時來我家找我，當時我在我家地下室房間，是我媽跟我說有
    人說我撞到他後照鏡，我才從地下室走上來，警察就帶我去
    警局作酒測，我沒有酒後駕車，可能是對方認錯人云云。
二、經查：
(一)、被告甲○○確於98年11月19日上午某時許起，在位於新竹縣
    關西鎮○○路29號之住處內飲用酒類後，仍於同日上午駕駛
    車號9FG- 212號重型機車外出而行駛於道路上，嗣於同日中
    午12時10分許，在新竹縣關西鎮○○路40號前，失控擦撞對
    向證人由乙○○所駕駛車牌號碼0136-TV 號自用小客車之左
    側後照鏡，經警員施以酒精濃度測試，測得其吐氣所含酒精
    濃度達每公升1.45毫克等情，業據證人乙○○於警詢時證稱
    ：我於98年11月19日12時10分許，駕駛車牌號碼0136-TV 號
    自小客車，由渡船頭方向往大同路方向行駛，行經新竹縣關
    西鎮○○路40號前，突然有一輛由甲○○騎乘之車牌號碼9F
    G-212 號重型機車，由大同路方向往渡船頭方向行駛，我看
    他騎很快且搖搖晃晃，我就靠右一點開，但仍遭對方擦撞我
    車輛的左後照鏡，我的車輛左邊後照鏡因而破損，當時我就
    沿路追到新竹縣關西鎮○○路29號，並把甲○○攔下，且立
    即通知警方到場處理等語明確（見偵卷第11至12頁）。
    於偵訊時證稱：案發時我是開車行駛在中正路上，對方騎機
    車從我對向騎來，我看他騎車時搖搖擺擺的不穩，我就減速
    ，但中正路很小條，他騎乘的機車的左邊後照鏡就碰到我車
    輛的左邊後照鏡，對方沒有停下來就離開。當時對方身穿紅
    色衣服，我一直追到他家門口，他的機車就停在家門口，我
    就跟他理論。那時我沒有追多遠，因為他就住在中正路29號
    ，追的過程中對方的機車一直沒有離開我的視線，且追到時
    我有看到對方從機車上下車，我就直接過去找他理論，當時
    的機車騎士就是甲○○，我就跟他說他騎車時撞到我的車子
    ，但是他不承認，說話也說不清楚，且連警察問他話他也說
    不清楚，當時他酒氣衝天，因為他不承認，所以我就打電話
    報警，那時我是一直站在門口跟他理論，警察到了之後有摸
    他的機車排氣管。當時我一直跟著他，而且因為是中午吃飯
    時間，路上沒什麼人，我不可能看錯人等語明確（見偵卷第
    49 至51 頁）。
    於本院審理時證稱：案發當時我駕駛的車輛與被告騎乘的機
    車發生擦撞的位置，距離被告家約50公尺，那條路是中正路
    ，有一點點彎，當時與我擦撞的人我確定就是被告甲○○，
    因為我當時開很慢，而且被告穿的是像義消一般紅色的衣服
    ，藍色褲子，很好認，發生擦撞之後，我就將我的車子迴轉
    調頭去追被告，我追到時被告就停車在他家門口，當時我的
    車輛左邊後照鏡與被告機車的左邊後照鏡碰撞，我報警之後
    到警察來處理的這段期間，現場只有被告與被告母親，沒有
    其他人，我當時一直都在被告家門口，沒有進去，我只有看
    到被告母親出來，而他家的門開著一個門縫，看進去也沒看
    到其他人。從我追到被告家門口，到警察來處理的期間，被
    告都沒有離開過我的視線，他到他家門口，我也同時追到，
    我還拍被告的肩問他說，為何他騎乘的機車碰撞到我駕駛的
    車輛後還跑掉，他一直不承認，我才會報警，而過程中被告
    也是一直都在門口沒有進家裡，警察來處理時被告也都在家
    門口，後來警察就帶他去派出所，被告從頭到尾都在家門口
    ，我與被告並無何過節等語明確（見本院卷第34至35頁背面
    ）；核與被告於偵訊中自承：案發當天我是穿紅色長袖衣服
    ，警察來的時候有摸我機車排氣管說還很燙等語相符（見偵
    卷第51頁），且對於案發當日其確有飲用酒類，酒測值為每
    公升1.45毫克一節，被告亦不爭執。另自警員到場時拍攝之
    照片觀之，證人乙○○所駕駛之前揭車輛之左邊後照鏡確有
    破損，被告甲○○所騎乘之前揭機車之左邊後照鏡亦有刮痕
    一節，有警員當場拍攝之車體、車損照片共3 張在卷可參（
    見偵卷第27至29頁），參以證人乙○○與被告素無仇怨，應
    無甘冒擔負偽證罪刑事責任之風險，而說謊誣陷被告入罪之
    可能，是證人乙○○所述應堪採信。
    且被告於案發當日中午12時44分許，經到場之警員帶回派出
    所施以酒精濃度測試，測得其呼氣值為每公升1.45毫克，其
    於同日下午1 時30分所繪製之生理協調平衡檢測之圓形線，
    線條扭曲並超出所規定之0.5 公分範圍等情，並有道路交通
    事故當事人酒精測定紀錄表、汽車駕駛人酒後生理協調平衡
    檢測紀錄表各1 份在卷足憑（見偵卷第13頁、16頁）；此外
    ，並有刑法第185 條之3 案件測試觀察紀錄表、道路交通事
    故現場圖、道路交通事故調查報告表（一）、（二）、A3類
    道路交通事故調查報告表、新竹縣政府警察局疑似道路交通
    事故肇事逃逸追查表、道路交通事故當事人登記聯單等資料
    各1 份及道路交通事故照片共8 張附卷可佐（見偵卷第15頁
    、19至30頁）。
    證人乙○○於與被告所騎乘之機車發生擦撞時，見被告騎乘
    上開機車時搖搖晃晃，甚不穩定，業經證人乙○○證述如前
    ，又案發當時之時間為中午12時10分許，被告進行酒測之時
    間為中午12時44分，距離證人乙○○與被告之車輛發生碰撞
    之時間僅約30分鐘，酒測值則高達每公升1.45毫克，是被告
    甲○○確有於前揭時、地酒後駕車之行為，自堪認定。
(二)、按刑法第185 條之3 規定所謂「不能安全駕駛」，係抽象危
    險犯，並不以發生具體危險為必要，對於呼氣酒精濃度已達
    每公升0.55毫克（0.55亳克／公升）以上，肇事率為一般正
    常人之10倍，認為已達不能安全駕車之標準，此有88年9 月
    18日中央警察大學交通學系暨交通管理研究所教授蔡中志研
    究與製表之「酒精濃度與肇事關係」可查；參考德國、美國
    之認定標準，對於酒精濃度呼氣已達每公升0.55毫克（0.55
    MG/L）或血液濃度達0.11％以上，肇事率為一般正常人之十
    倍，認為已達「不能安全駕駛」之標準一節，亦可參酌法務
    部於88年05月18日之函文關於「研商訂定刑法第一百八十五
    條之三服用毒品、麻醉藥品、酒類或其他相類之物，不能安
    全駕駛交通動力工具之認定標準」會議紀錄之說明。查被告
    甲○○於案發當時騎乘機車搖搖晃晃、甚不穩定，於騎乘前
    揭機車時復與證人乙○○駕駛之上開車輛擦撞，其後約30分
    鐘，經警員施以酒精濃度測試，測得其呼氣值達每公升1.45
    毫克，復參酌被告於同日下午1 時30分所繪製之生理協調平
    衡檢測之圓形線，線條扭曲並超出所規定之0.5 公分範圍等
    情，均已如前述，顯見被告甲○○於騎乘機車與證人乙○○
    所駕駛之前揭車輛發生擦撞當時，確已達不能安全駕駛動力
    交通工具之程度無疑。
(三)、被告甲○○雖以前揭情詞置辯，惟查：
１、被告雖辯稱證人乙○○可能是認錯人云云，然證人乙○○於
    遭被告擦撞當時即一路追隨被告至被告家門，且追逐之路程
    僅短短50公尺，而當時係中午時間，路上沒有什麼人，證人
    乙○○追被告至被告家門時，被告甫下車，並未進過家門，
    到警察前來時一直都待在門口，追逐的過程中被告並未離開
    證人乙○○之視線，當時被告身穿紅衣也很好認等情，業經
    證人乙○○證述如上，復參以證人乙○○於警詢時證稱：我
    認識被告（見偵查卷第12頁）；於審理時稱：與被告沒有過
    節，與被告爸爸是好朋友等語（見審理卷第35頁反面），是
    於此情況下，證人乙○○應無誤認被告之可能性。
２、被告雖又辯稱當時伊係在家喝酒，當時機車排氣管是燙的，
    但那是伊女朋友發動機車所致，伊沒有酒後駕車云云。然查
    ：
(1)、被告於警詢時供稱：我在98年11月19日當天約11時許開始喝
    酒，是在我家裡喝，我是在家裡與我朋友黃齡輝共同喝7 瓶
    啤酒加上1 瓶米酒等語在卷（見偵卷第9 、10頁），於偵訊
    中供稱：案發當天我上午7 點多騎機車出去，準備要上臺北
    ，後來跟我女朋友去市場買東西，之後載我女朋友去坐車，
    然後我去我哥哥家再騎回家，跟朋友在家喝酒。當天中午警
    察來，是因為對方報警，我就從我家樓下上樓，我是跟黃齡
    輝及我的親表哥邱慶鴻（音譯）一起喝酒，喝到幾點我忘記
    了等語在卷（見偵卷第39至40頁）。
(2)、於本院99年2 月9 日行準備程序時供稱：乙○○去我家找我
    時，我在我家樓下地下室房間，是我母親跟我說有人說我有
    碰到別人的後照鏡，我才從地下室走上來，乙○○說他要報
    警，我就說好，我當天在家裡有喝酒，乙○○還沒有來我家
    之前，我在家裡有喝了一罐的米酒，我的機車排氣管是燙的
    ，是因為我女朋友有發動過，她本來要騎車來找我，他不知
    道我在樓下，我母親跟他說我在樓下，叫他不要去了等語在
    卷（見本院99年度審交易字第5 號卷第13頁）。
(3)、於99年3 月29日準備程序時供稱：98年11月19日我在家裡喝
    酒，不知從幾點開始喝，我早上7 、8 點就去逛街，回家後
    我就喝一罐米酒，我回家後我媽從樓上叫我，跟我說有人說
    我撞到他的車，那時我女朋友要找我，她不曉得我在房間，
    她以為我出去外面了，我媽叫她不要找了，因為我們那時在
    吵架，然後她就回台北。我女朋友也有我機車鑰匙，她發動
    車子要找我這件事是我媽跟我講的，我媽什麼時候跟我講的
    我不曉得等語在卷（見本院卷第8 頁背面）。
(4)、於本院審理時供稱：案發當天早上我約7 時許出門，因為我
    要載我女朋友去位於關西店子崗的客運坐車，她要回臺北，
    後來我就到我哥哥家，且我遇到我朋友在市場與他聊天，我
    女朋友沒有跟我去市場。後來我回到我哥哥家，與我哥聊天
    一下，我就跑回街上逛，逛完我就回家，我就在我房間一個
    人喝酒。我7 點多送我女朋友去車站坐車後，她還有又回到
    我家，她說她有回來找我，要一起回臺北，這是案發隔天也
    就是11月20號我女朋友跟我說的。（你不是都在家裡，她為
    何沒找到你？）她不知道我在家，她只有看到我車子在家裡
    。（她已經專程回到你家找你，為何不知道你在家？）她不
    知道我在房間。（你在房間裡面，她都已經回到你家了，為
    何她沒有進入你家房間找你？）我不知道。她是要騎我家的
    車來找我。（98年11月19日當日除了載她回車站之外，你還
    有無遇到你女朋友？）沒有。（客運是在哪裡？）往新埔的
    路上，是國光客運，是在關西店子崗那邊。（你女朋友有無
    把機車騎走？）她有發車但是沒有騎機車走。（為何你知道
    她有發車？）她後來有跟我講。（她既然發車，為何沒有騎
    出去？）我媽叫她不要騎，不用找了。（既然不用找了，為
    何要發車？）他準備要找我。（你媽媽知否你在家裡？）她
    不知道我在家。（你剛剛不是說有人去你家找你，是你媽叫
    你出來的，為何你現在又說你媽媽不知道你在家？）我媽知
    道我在家。（你媽知道你在家，那你女朋友去找你時，你媽
    就跟他說你在家就好了？）那時多少有點吵架‧‧‧。（車
    站離你家多遠？）1 公里多。（騎機車多久時間？）10分鐘
    左右。（1 公里就是1000公尺而已，卻要騎10多分鐘，從你
    家去客運站要這麼遠？）因為紅綠燈很多。（之後你女朋友
    有回來找你，之後何時再去坐車？）我不知道。（她後來怎
    麼去坐車？）走路等語在卷（見本院卷第38頁背面至41頁）
    。
(5)、則關於被告於案發當日喝酒的過程，被告於警詢時先稱係在
    家中與友人黃齡輝共同喝7 瓶啤酒及1 瓶米酒等語，於偵訊
    時又稱係與友人黃齡輝及表哥邱慶鴻（音譯）三人一起喝等
    語，復於審理時改稱當天是一個人在房間喝酒，歷次供述均
    不相符；又被告於偵訊時稱案發早上與伊女朋友一起去市場
    ，之後才載伊女友去客運搭車等語，於審理時又稱係先載伊
    女朋友至客運坐車後，才在市場遇到朋友與朋友聊天，伊女
    朋友沒有一同去市場等語；於準備程序時稱伊女朋友有再回
    來發動車子要找伊一事係伊母親所告知等語，於審理時又稱
    此事係伊女朋友於案發翌日所告知伊等語；而被告於本院審
    理時，先稱案發當天證人乙○○到伊家門口一事，係伊母親
    在樓上叫伊出來的，後又稱伊母親當時不知道伊在家，經本
    院質以與前揭所述不符時，復改稱伊母親知道伊在家等語，
    則倘被告所辯為真，何以其歷次供述會有上開諸多矛盾且前
    後不符之處。
    又依被告所述，被告既已於案發當日上午7 時許騎乘機車載
    伊女朋友前往客運站搭車，何以伊女朋友又再度返回被告家
    中，被告於審理時就此部分支吾其詞，並無法提出合理之說
    明；且既然當時被告一直在家中房間，被告平日所騎乘之機
    車亦停放於家門口，何以被告之女朋友返回被告家裡時，會
    不進入被告家中找尋被告，反逕認為被告不在家，而發動機
    車欲騎車外出找尋被告？而當時被告之母親既亦在家中，何
    以不直接告知被告之女朋友被告並未出門？再者，警員於案
    發當日約中午12時13分據報到場後，觸摸被告所有之機車排
    氣管及引擎，仍處於溫熱之情況，經被告自承在卷，已如前
    述，並有新竹縣警察局新埔分局關西分駐所警員職務報告1
    份在卷可參（見本院卷第17頁），顯見於該日中午12時13分
    前之不久時間，被告所有之前揭機車係處於發動之狀態，惟
    依被告所述，其既已於案發當日上午7 時許載其女朋友前往
    客運站坐車返回臺北，其女朋友又豈有可能在接近中午之時
    間復返回被告住處，且不進入屋內找尋被告，於發動機車後
    隨即又步行前往客運站搭車？而被告雖辯稱當時係伊母親叫
    伊，伊始自家裡房間走出門口，然證人乙○○係一路追逐被
    告至被告家門口後，即與被告在被告家門口理論至警員到場
    ，期間被告並未曾進出家門，此已據證人乙○○證述如前，
    是被告所辯尚與常情有違，並有上開諸多矛盾之處，且復無
    法提出任何積極證據以實其說，被告所辯顯係事後卸責之詞
    ，不足採信。
(四)、綜上所述，本件事證明確，被告服用酒類，已不能安全駕駛
    動力交通工具而駕駛之犯行，至為明確，其前開所辯純係卸
    責之詞，不足為採。
(五)、被告甲○○雖於本院行準備程序時聲請傳喚伊女朋友即證人
    吳惠朱到庭作證，惟被告迄至本院審理時均未陳報證人吳惠
    朱之年籍資料，再者，本件事證已甚為明確，已如前述，經
    核已無傳喚必要，應予以駁回，附此敘明。
三、論罪科刑
    核被告甲○○所為，係犯刑法第185 條之3 之服用酒類不能
    安全駕駛動力交通工具而駕駛之公共危險罪。爰審酌被告於
    服用酒類後，呼氣酒精濃度已高達每公升1.45毫克，而已超
    出道路交通安全規則第114 條第2 款所規定之每公升0.25毫
    克甚多，已處於不能安全駕駛動力交通工具之狀態，被告明
    知酒後駕車對一般往來之公眾及駕駛人自身皆具有高度危險
    性，猶仍騎車上路，顯見缺乏尊重其他用路人生命、財產安
    全之觀念，且因酒後控制力降低，失控擦撞證人乙○○所駕
    駛之前揭車輛左邊後照鏡，已經造成實害；又犯後一再推諉
    卸責，飾詞狡辯，態度不佳，復參酌其除曾因施用毒品案件
    ，經觀察勒戒外，並無何前科，有臺灣高等法院被告前案紀
    錄表1 份在卷可參，素行尚佳，其飲用酒類後所駕駛之交通
    工具為機車，所可能造成之危害較汽車等其他車輛為輕，及
    其高中肄業之智識程度等一切情狀，量處如主文所示之刑，
    並諭知易科罰金折算標準。另公訴人雖具體求處有期徒刑6
    月，惟本院審酌上情認以量處如主文所示之刑為適當，公訴
    人之求刑，核屬過重，併予敘明。
據上論斷，應依刑事訴訟法第299 條第1 項前段，刑法第185 條
之3 、第41條第1 項，刑法施行法第1 條之1 第1 項，判決如主
文。
本案經檢察官李秋梅到庭執行職務。
中    華    民    國    99    年    7     月    23    日
                  刑事第一庭    審判長法  官   陳健順
                                      法  官   蔡川富
                                      法  官   林哲瑜
以上正本證明與原本無異。
如不服本判決應於收受判決後10日內向本院提出上訴書狀，並應
敘述具體理由。其未敘述上訴理由者，應於上訴期間屆滿後20日
內向本院補提理由書(均須按他造當事人之人數附繕本)「切勿逕
送上級法院」。
中    華    民    國    99    年    7     月    23    日
                                      書記官   鍾佩芳
附錄論罪科刑法條全文：
中華民國刑法第185條之3
服用毒品、麻醉藥品、酒類或其他相類之物，不能安全駕駛動力
交通工具而駕駛者，處1年以下有期徒刑、拘役或科或併科15萬
元以下罰金。

司法院資訊處製作；財團法人民間司法改革基金會備份。
